臺灣高等法院高雄分院刑事判決　　　　　　　　　　九十一年度交上訴字第七二號
　　上　訴　人　甲○○
　　即　被　告
右上訴人因公共危險等案件，不服臺灣高雄地方法院九十一年度交訴字第九二號中華
民國九十一年六月二十四日第一審判決（起訴案號：臺灣高雄地方法院檢察署九十一
年度偵字第七四八號），提起上訴，本院判決如左：
    主  文
上訴駁回。
甲○○緩刑參年。
    事  實
一、甲○○於民國（下同）九十年十二月二十八日上午十一時許，在服用酒類，已達
    不能安全駕駛動力交通工具之程度後，本應注意不得駕駛汽車，以免影響公眾安
    全，猶騎乘車號ＸＯＥ—三六六號機車，沿高雄縣茄萣鄉○○路○段由北往南方
    向行駛，於是日十二時二十分許，行經和平路與仁愛路三段二巷口時，應注意汽
    車行駛時，駕駛人應注意車前狀況，並隨時採取必要之安全措施，以避免危險之
    發生，而依當時之天氣晴朗，路面乾燥、無缺陷、亦無障礙物，且視距良好等情
    ，即並無不能注意之情事，詎甲○○竟疏未注意車前狀況，減速慢行，在飲酒後
    反應與控制能力均受影響，已不能安全駕駛車輛狀態下，仍貿然高速疾馳，致撞
    及沿仁愛路三段二巷由西向東行駛由乙○○所騎乘之車號ＧＨ三—九九○號機車
    ，造成乙○○人車倒地，並受有左肩挫傷之傷害。甲○○下車查看之後，既未救
    護傷者，亦未呼叫救護車，竟揚言撞死人不用賠云云，隨即騎車逃逸離開現場。
    適騎乘機車經過前開巷口之許欽源記下其車號報警，而循線查獲，經員警於是日
    下午一時二十二分許對其進行酒精濃度之測試，測得其吐氣中所含之酒精濃度達
    每公升一點三三毫克。
二、案經乙○○訴由高雄縣警察局湖內分局報請台灣高雄地方法院檢察署檢察官偵查
    起訴。
    理  由
一、訊據上訴人即被告（下稱被告）甲○○坦承右揭酒後騎車發生車禍肇事致告訴人
    乙○○（下稱告訴人）受傷後，未加救護即騎車離開現場，並經員警於是日下午
    一時二十二分測試其飲酒後吐氣所含酒精成分，發現其吐氣所含酒精成分每公升
    已達一點三三毫克等情不諱，雖否認有何服用酒類不能安全駕駛動力交通工具及
    肇事逃逸之犯行，辯稱︰伊是因發生車禍撞倒人，心情不好，回到家後才喝酒；
    且伊因為感冒流鼻水，路人叫伊回家，說會幫伊處理，伊才騎車離去，並沒有肇
    事逃逸，亦無對被害人說撞死人不用賠云云。惟查：
（一）右揭有關被告服用酒類後騎車上路，撞及告訴人騎乘之機車而致生事故，且肇
      事後身上有明顯酒味、講話語無倫次，並大肆謾罵，復未救助告訴人即逃逸離
      去等情，業據告訴人指訴綦詳，核與在場證人許欽源於警詢時之供述情節相符
      ，復有酒醉駕車違反刑法第一百八十五條之三案件觀察紀錄表一份在卷足憑，
      加以被告於警訊、偵查至原審審理中均未否認其係飲酒後騎車一事，則被告於
      本院審理中更易其詞，辯稱其於肇事回家後始喝酒云云，顯屬事後卸責之詞，
      尚難採信。又本件被告於服用酒類後經員警於事後測試其飲酒後吐氣所含酒精
      成份，發現其吐氣所含酒精成份每公升已達一點三三毫克乙節，有案號○○九
      八號之酒精測試單一紙在卷足憑。按刑法第一百八十五條之三規定所謂「不能
      安全駕駛」，乃抽象危險犯，並不以發生具體危險為必要，又按當人飲酒後，
      若以呼氣酒精濃度測試器測得之呼氣濃度達到每公升０．二五毫克即會輕度中
      毒，造成輕度協調功能降低，呼氣酒精濃度達到每公升０．五毫克時，屬輕度
      到中度中毒症狀，出現反應較慢，感覺減低，影響駕駛之狀況；達到每公升０
      ．七五毫克時，思考與個性行為均會改變；達到每公升一．０毫克時，步態不
      穩，噁心嘔吐，精神混惑不清晰；達到每公升一．五毫克時，說話不清楚，感
      覺喪失，視力模糊，業據行政院國軍退除役官兵輔導委員會臺北榮民總醫院以
      民國八十八年八月五日（八八）北總內字第二六八六八號函示明確。且根據法
      務部八十八年五月十八日以法八八檢字第００一六六九號函意旨觀之，對於呼
      氣酒精濃度已達每公升０．五五毫克以上者，肇事率為一般正常人之十倍，已
      達不能安全駕車之標準，是被告經警測試其呼氣酒精成份已達一點三三毫克，
      超出上開標準值甚多，已足以影響其判斷力及肢體協調能力，其發生肇事之危
      險性，亦高出一般人，參與被告肇事後身上明顯有酒味，講話語無倫次並大肆
      漫罵之現象，顯然被告酒後騎車已達不能安全駕駛動力交通工具之程度至明。
（二）按汽車駕駛人，駕駛汽車肇事致人受傷，應即採取救護或其他必要措施，並向
      警察機關報告，不得駛離，道路交通管理處罰條例第六十二條第一項前段設有
      明文。查被告肇事後，下車察看倒地之告訴人，大聲謾罵後，未加救助即逃逸
      離去等情，業據告訴人及證人許欽源指述詳盡，已如前述，且衡情，機車駕駛
      人倒地後，必然受有程度不一之傷害，則被告於駕車肇事後，明知業已肇事致
      告訴人受傷無疑，自應依前開道路交通管理處罰條例之法令規定，立即採取救
      護或其他必要措施，竟不為必要之救護措施，反而駕車逃離現場，棄已受傷之
      告訴人於不顧，其主觀上有肇事逃逸故意甚明，顯然已該當刑法上肇事逃逸之
      要件。雖被告辯稱：未對被害人說撞死人不用賠，且係有路人叫我回家，說由
      他們幫我處理，才離去現場云云，惟被告卻無法指出該路人係何人，是其空言
      置辯，顯與常情相違，被告上開所辯顯係事後卸責之詞，不足採信。
（三）又按汽車行駛時，駕駛人應注意車前狀況及兩車併行之間隔，並隨時採取必要
      之安全措施；汽車駕駛人於飲酒後吐氣所含酒精成份超過每公升零點二五毫克
      以上者不得駕車，道路交通安全規則第九十四條第三項、一百十四條第二款分
      別定有明文。被告駕車自應遵守上述道路交通安全規定，且當時天氣晴朗、暮
      光、視距良好、市區○○道路乾燥、無缺陷及障礙，依其丙識、能力又無不能
      注意之情事，亦據高雄縣警察局交通隊據報處理之員警觀察、記載明確，有高
      雄縣警察局道路交通事故調查報告表在卷可考，竟疏不注意，以致肇事，被告
      顯有過失，且告訴人因本件車禍而受有左肩挫傷之傷害，亦有國立成功大學醫
      院附設醫院診斷證明書二份在卷可參，故被告過失行為與告訴人之受傷間，具
      有相當因果關係，此外復有舉發違反道路交通管理事件通知單二份及現場照片
      四幀附卷可稽。綜上所述，本件事證明確，被告犯行洵堪認定。
二、本件被告服用酒類後已不能安全駕駛動力交通工具猶駕車上路，而肇事致人受傷
    ，且於肇事後未救護傷者即騎車逃離，核其所為，係犯刑法第一百八十五條之三
    服用酒類不能安全駕駛車輛之罪、第一百八十五條之四駕車肇事致人受傷後逃逸
    罪及第二百八十四條第一項前段之過失傷害罪。其所犯前開各罪間，犯意各別，
    構成要件有間，顯係另行起意，應予分論併罰。又被告酒醉駕車，因而致人受傷
    ，依法應負刑事責任，應依道路交通管理處罰條例第八十六條第一項規定，就過
    失傷害部分加重其刑。
三、原審因而適用刑法第一百八十五條之三、第一百八十五條之四、第二百八十四條
    第一項前段、第四十一條第一項、第五十一條第五款，道路交通管理處罰條例第
    八十六條第一項，罰金罰鍰提高標準條例第一條前段、第二條之規定，並審酌被
    告飲用酒類後，已影響其反應與控制能力，而不能安全操控、駕駛車輛，猶為一
    己之便，不僅使自己之生命、身體之安全陷於危險，且置其餘共同使用公路之大
    眾於險境，更於肇生車禍事故後，未積極救護傷患，反揚言撞死人不用賠云云即
    駕車逃逸，及告訴人所受傷害之程度等一切情狀，爰就其所犯三罪，分別量處有
    期徒刑四月（酒醉駕車）、六月（肇事逃逸）、四月（過失傷害），及定其應執
    行之刑一年二月，及均諭知易科罰金之折算標準，經核原判決認事用法，均無不
    合，量刑亦甚妥適，被告上訴意旨，否認犯罪，指摘原判決不當，為無理由，應
    予駁回。查被告黃文明未曾受有期徒刑以上刑之宣告，有台灣高等法院被告全國
    前案紀錄表可按，本件係因一時失慮，偶罹刑典，且於本院中已與告訴人和解，
    賠償告訴人新台幣八萬元，有和解書足憑，並經告訴人表示寬宥，請求法院給予
    自新機會，有陳情書一紙可考，被告經此刑之宣告後，應知警惕而無再犯之虞，
    本院認以暫不執行其刑為適當，爰併宣告緩刑三年，用啟自新。
據上論結，應依刑事訴訟法第三百六十八條、刑法第七十四條第一款，判決如主文。
本案經檢察官林應華到庭執行職務。
中       華       民        國     九十一     年     九     月     六   日
                              臺灣高等法院高雄分院刑事第七庭
                                  審判長法官  李春昌
                                        法官  黃憲文
                                        法官  莊飛宗
右正本證明與原本無異。
刑法第一百八十五條之四肇事逃逸罪部分如不服本判決，應於判決送達後十日內向本
院提出上訴狀，其未述理由者並應於提出上訴狀後十日內向本院補提理由書（應附
繕本)。
其餘不得上訴。
                                      書記官  張明賢
中    華    民    國      九十一      年      九      月     九   日
附錄：本判決論罪科刑法條：
中華民國刑法第一百八十五條之三
服用毒品、麻醉藥品、酒類或其他相類之物，不能安全駕駛動力交通工具
而駕駛者，處一年以下有期徒刑、拘役或三萬元以下罰金。
中華民國刑法第一百八十五條之四
駕駛動力交通工具肇事，致人死傷而逃逸者，處六月以上五年以下有期徒
刑。
中華民國刑法第二百八十四條
 (過失傷害罪)
因過失傷害人者，處六月以下有期徒刑、拘役或五百元以下罰金，致重傷
者，處一年以下有期徒刑、拘役或五百元以下罰金。
從事業務之人，因業務上之過失傷害人者，處一年以下有期徒刑、拘役或
一千元以下罰金，致重傷者，處三年以下有期徒刑、拘役或二千元以下罰
金。
